臺灣高等法院高雄分院刑事判決　　　　　九十二年度上訴字第一一七號
　　上訴人　台灣高雄地方法院檢察署檢察官
　　被　告　乙○○
　　被　告　甲　○
右上訴人因被告走私案件，不服臺灣高雄地方法院九十一年度再字第一號中華民國九
十一年十一月二十一日第一審判決（起訴案號：臺灣高雄地方法院檢察署八十八年度
偵字第九六三八號），提起上訴，本院判決如左：
      主      文
上訴駁回。
      理      由
一、本案經本院審理結果，認原審以不能證明被告乙○○、甲○犯罪，諭知均無罪判
    決，並無不當，應予維持，並引用原審判決書所記載之理由。
二、檢察官上訴意旨雖又指稱：本件扣案物經行政院農業委員會水產試驗所鑑定種類
    及出產地結果，認定係屬海扇蛤科之蝦夷海扇蛤，主要生活於低溫高鹽之淺海區
    ，分佈於日本及韓國，目前大陸北方已有人工養殖，衡之常理，被告駕船出港，
    若係向日本或韓國購買上開漁獲則較之本國購買，則成本更高，被告豈有做虧本
    生意之理？再者，被告漁船之行駛方向係往南而行，並非往北，且上開漁獲物係
    生產於低溫高鹽之淺海區，而越南附近海域並無出產上開海產類，且該國並無人
    工養殖之情形，衡情，越南並無遠至日、韓或大陸北方購買上開漁獲之可能！縱
    若越南船隻有向日韓、大陸購買上開漁獲，再販賣予被告等，則是否有利潤可言
    ，又台灣附近海域大陸走私漁船販售走私漁獲之情形嚴重，被告等向大陸漁船購
    買之成本更低，是越南漁船上開轉售情形，顯與常情相違，足見上開漁獲係被告
    等向大陸漁船購入，本件雖有越南商船船主出具之證明書，然如上述，該證明書
    顯有可疑，被告等應係向大陸漁船購入上開大陸地區之漁產品，渠等犯行明確，
    原審判決認事用法似有違誤等情。
三、惟查，犯罪事實應依證據認定之，無證據不得推定其犯罪事實；又不能證明被告
    犯罪者，應諭知無罪之判決，刑事訴訟法第一百五十四條、第三百零一條第一項
    分別定有明文。本件被告等所購買之日月蛤，係屬海扇蛤科之蝦夷海扇蛤，主要
    生活於低溫高鹽之淺海區，分佈於日本及韓國，目前大陸北方已有人工養殖等情
    ，有行政院農業委員會水產試驗所九十年十一月十四日（九０）農水試生字第九
    ０二二０一三二五號函可稽（本院九十年度上更(一)字第二五八號卷第八六頁）。
    被告等購買之日月蛤產地，既有日本、韓國及大陸北方，在無證據可證明被告等
    係向大陸漁船購買，即不能為必係向大陸漁船購買之推定。且就地理位置觀之，
    日本、韓國及大陸北方，與被告等購買日月蛤之東經一一八度二五分、北緯二二
    度三五分處，其距離並無多大差異，越南商船向日本或韓國購買之後，再轉售與
    被告等，亦非無可能。如何能謂向日本或韓國購買後轉售，必無利潤可言。縱或
    越南商船向大陸北方之養殖業者購買後，再於上址轉售與被告等，在該日月蛤之
    產地，尚有日本及韓國之情形下，又係越南商船所出售，被告等不認為係大陸北
    方所生產者而予購買，亦不能認定被告等有私運管制物品之犯意。至台灣附近海
    域大陸漁船走私漁獲情形嚴重，成本必低，而謂越南漁船之轉售與常情有違，仍
    屬無證據之推定，自無足採。被告等向越南商船購買日月蛤，既不能證明為虛偽
    ，即越南商船出具之證明書，自可採為認定事實之依據。綜上所，上訴意旨執
    前詞指摘原判決不當，難認有理由，應予駁回。
據上論斷，應依刑事訴訟法第三百六十八條、第三百七十三條，判決如主文。
本案經檢察官張其主到庭執行職務。
中    華    民    國        九十二      年      二      月    二十七    日
                              臺灣高等法院高雄分院刑事第五庭
                                  審判長法官  吳水木
                                        法官  趙文淵
                                        法官  洪慶鐘
右正本證明與原本無異。
如不服本判決應於收受本判決後十日內向本院提出上訴書狀，其未述上訴理由者，
並得於提起上訴後十日內向本院補提理由書狀（均須按他造當事人之人數附繕本)「
切勿逕送上級法院」。
                                      書記官  彭筱瑗
中    華    民    國        九十二      年      三      月      四      日
                                                                      Ｈ
臺灣高等法院高雄分院刑事判決                      九十一年度再字第一號
    上   訴   人  台灣屏東地方法院檢察署檢察官
    再審聲請人即
    上訴人即被告  呂家訓    男四十五歲（民國○○○年○月○○○日生）
                            住屏東縣鹽埔鄉○○村○○路十七之七號
                            身分證統一編號：Ｔ一二一四四九六五號
    選任辯護人    姜宜君    律師
右再審聲請人因過失重傷害等案件，對於本院九十年度交上易字第廿一號中華民國九
十年十二月六日過失重傷害部分確定判決（台灣屏東地方法院八十九年度交易字第六
十九號，起訴案號：臺灣屏東地方法院檢察署八十八年度偵字第七四○九號），聲請
再審，經本院於九十一年一月卅一日裁定開始再審，本院判決如左：
      主      文
上訴駁回。
      事      實
一、呂家訓於民國八十八年七月四日傍晚，在屏東縣鹽埔鄉其妻黃菊英之娘家食用含
    酒精成分之麻油雞酒，已達不能安全駕駛狀態後，仍於同日晚間八時四十五分許
    ，駕駛車牌號碼ＷＭ─九三六九號自小客車，沿該鄉○○路由彭厝村往鹽中村方
    向行駛；行至該路鹽埔高幹新圍四高分五十七中左分電線杆附近時，因疏未注意
    車前狀況，且依當時客觀情狀並無不能注意之情形，加上酒精影響意識，竟失控
    衝撞路邊黃建明所有之機車撞毀，及將站在路旁之呂愷祥撞起，飛落對面路旁，
    使呂愷祥受有頭部外傷合併腦震盪、左眼球失明及左尺骨骨折之重傷害。
二、案經呂愷祥、呂繼興訴由屏東縣警察局里港分局移送臺灣屏東地方法院檢察署檢
    察官偵查起訴。
      理      由
一、訊之被告呂家訓否認過失重傷害，辯稱：呂愷祥左眼未失明云云。惟查：
（一）本件車禍係於右述時地，由上訴人呂家訓單獨駕駛，肇事後一身酒味走出車外
      ，呂愷祥被撞至左眼失明，已據告訴人呂愷祥、呂繼興分別於警訊及原審指訴
      綦詳，核與目擊證人劉勇志、黃建明、陳俊男、尤福順分別於警訊、偵查中、
      原審及本院前審證述之情節相符。而告訴人呂愷祥因本件車禍受有頭部外傷合
      併腦震盪、左眼球失明及左尺骨骨折之重傷害等情，經原審函查高雄長庚紀念
      醫院，經該院函覆病患呂愷祥之左眼外傷性視神經病變，治療後仍無光覺且永
      久無法恢復，有該院八十九年七月三日八九長庚院高字第二一八一號函附卷可
      稽。
（二）被告呂家訓於肇事三小時後，依舊測出所呼出之氣體內含有酒精濃度高達零點
      二三ＭＧ＼Ｌ乙節，業據證人即承辦員警廖森光於原審到庭證述屬實，有原審
      八十九年五月十五日審理筆錄附卷可稽，並有酒精測試結果報告二紙在卷可資
      佐証，可見被告呂家訓係酒後駕車。
（三）本件經送請台灣省高屏澎區車輛行車事故鑑定委員會及台灣省行車事故覆議鑑
      定委員會鑑定結果，均認小客車駕駛未注意車前狀況為肇事主因，有該二會之
      鑑定意見書附卷可稽。又本件將被告呂家訓及黃菊英二人送請法務部調查局測
      謊結果：呂家訓稱案發當時係黃菊英在駕車，其未駕車，經測試呈情緒波動
      反應，研判有說謊。黃菊英稱案發當時係其駕車，經測試呈情緒波動之反應
      ，研判有說謊。有該局八十九年陸三字第八九一七三二四二號函附卷可稽。
（四）按車輛行駛時，駕駛人應注意車前狀況，隨時採取必要之安全措施，汽車駕駛
      人飲酒後其吐氣所含酒精成分超過每公升零點二五毫克以上不得駕車，道路交
      通安全規則第九十四條第三項、第一百十四條第二款分別定有明文。被告呂家
      訓駕車自應注意上述道路交通安全規定，且依當時路況，又無不能注意之情形
      ，竟疏不注意為之，以致肇事，被害人呂愷祥既因本件車禍受傷失明，與被告
      呂家訓之過失即有因果關係。此外復有道路交通事故調查報告表一份、肇事後
      之車輛照片三幀可堪佐證，事證已很明確。
（五）證人呂涵格於本院調查中雖證述：車禍發生時，我有聽到碰的一聲，大約經過
      二、三分鐘後，我有開門出來看，我站在屋簷下，有看到呂家訓有從我家前走
      過去，也有看黃菊英在現場。我本來就認識被告二人，現場距我家大約卅至五
      十公尺，現場可以看得很清楚等語，惟查本件車禍發生時，係被告呂家訓駕車
      ，黃菊英係事後始到現場等情，業據目擊證人劉勇志、黃建明、陳俊男、尤福
      順分別於警訊、偵查中、原審及本院證明屬實。證人呂涵格既非目擊證人，且
      事後始出門觀看，況其所站位置距現場卅至五十公尺之遠，其是否能清楚目睹
      車禍經過情形，已有可疑，自應以目擊證人劉勇志等四人之證詞可採，證人呂
      涵格上開證詞，顯係事後迴護之詞，自難採為有利於被告呂家訓之認定。
（六）被告呂家訓於本院前審調查中提出其等於八十九年十二月九日晚上至證人尤福
      順家中訪談之錄音帶及譯文，以證明證人尤福順於車禍發生時，並未確定看到
      是呂家訓開車等情。經本院前審就上情質之證人尤福順，則結證：我在警局的
      陳述是實在的。當時是呂家訓一人開車肇事，他太太黃菊英是事後才來的，是
      被害人送醫之後，黃菊英才到現場。確實不是黃菊英開車肇事的，當時我在現
      場有聽到黃菊英對呂家訓說，你有喝酒不要承認開車。八十九年十二月九日晚
      上，被告呂家訓與黃菊英二人偕同村長等人到我家，拿一些資料說要告我，其
      實我在警訊及一審所說的都是實話，我沒有答應他們要改口供。在一審時，法
      官有拿五、六張照片讓我指認，我還是指認呂家訓，確實是呂家訓肇事的沒錯
      ，當晚我沒有說看到被告二人在現場。他們是拿一些資料到我家，要我說他們
      的話，案發時，黃菊英開一千三百ＣＣ的轎車來現場，呂家訓所開的是一千六
      百ＣＣ的轎車等語（見本院九十年十月卅日訊問筆錄）。查依卷附之錄音帶譯
      文內容觀之，被告二人確於上述時間夥同村長邱清家及不詳姓名綽號「雄仔」
      等四人前往尤福順家，被告呂家訓等人確有表示要告尤福順之意思，在被告等
      多人上門興師問罪，尤福順在惶恐得罪對方之情況下，縱有未明確看到呂家訓
      開車肇事之言詞，亦屬被迫不得已之陳述，自非真實之詞，應以尤福順於警訊
      、偵查中、原審及本院之供詞可採。是上開錄音帶及譯文均難採為有利於被告
      呂家訓之認定。
（七）又被害人呂愷祥確已失明，並經高雄醫學大學附設醫院鑑定屬實，有該醫院九
      十一年四月八日（九一）高醫附祕字第○七九九號函可稽，可見被害人呂愷祥
      左眼確已失明。至被告質疑告訴人呂愷祥考汽車駕照身體檢查時，經檢查其左
      眼○．九，惟此是考汽車駕照身體檢查換左眼看時，呂愷祥未更換，仍以右眼
      看檢查表所致，此經呂愷祥陳明，是該呂愷祥考汽車駕照身體檢查表，仍不能
      為被告呂家訓有利之証明，附此敘明。
    綜上所述，本件事證明確，被告呂家訓過失重傷害犯行，已堪認定。
二、被告呂家訓過失傷害人致重傷部分，所為係犯刑法第二百八十四條第一項後段之
    罪。又被告呂家訓酒醉駕車過失傷害致重傷害，依道路交通管理處罰條例第八十
    六條第一項規定，應加重其刑二分之一。
三、原審就過失重傷害部分，適用道路交通管理處罰條例第八十六條第一項、刑法第
    二百八十四條第一項後段、第四十一條第一項，罰金罰鍰提高標準條例第一條前
    段、第二條之規定，並審酌被告呂家訓素行、其駕車肇事致告訴人左眼失明犯罪
    後猶飾詞狡辯毫無悔意、所生危害至鉅等一切情狀，量處有期徒刑六月，並諭知
    如易科罰金，以三百元折算一日。經核原判決認事用法並無不合，量刑亦屬適當
    ，檢察官循告訴人聲請上訴指摘原判決量刑過輕，被告呂家訓上訴否認犯罪，均
    為無理由，均應予駁回。
據上論斷，應依刑事訴訟法第三百六十八條，判決如主文。
本案經檢察官陳國全到庭執行職務。
中    華    民    國     九十一     年       四       月      三十      日
                              臺灣高等法院高雄分院刑事第八庭
                                  審判長法官  郭雅美
                                        法官  洪兆隆
                                        法官  張盛喜
右正本證明與原本無異。
不得上訴。
                                      書記官  魏文常
中    華    民    國     九十一     年       五       月        二      日
附錄：本判決論罪科刑法條：
刑法第二百八十四條第一項
因過失傷害人者，處六月以下有期徒刑、拘役或五百元以下罰金。致重傷者，處一年
以下有期徒刑、拘役或五百元以下罰金。
                                                                        Ｑ
